【裁判字號】    98,審訴,4885
【裁判日期】    990126
【裁判案由】    毒品危害防制條例
【裁判全文】
臺灣高雄地方法院刑事判決            98年度審訴字第4885號
公  訴  人  臺灣高雄地方法院檢察署檢察官
被      告  甲○○
上列被告因毒品危害防制條例案件，經檢察官提起公訴（98年度
毒偵字第6865號），本院依簡式審判程序判決如下：
    主  文
甲○○施用第一級毒品，累犯，處有期徒刑拾月。扣案第一級毒
品海洛因拾壹包（均含包裝袋，合計淨重壹點參肆公克）、摻有
第一級毒品海洛因之香菸壹支，均沒收銷燬之。又施用第二級毒
品，累犯，處有期徒刑陸月。扣案第二級毒品甲基安非他命壹包
（含包裝袋，驗後淨重貳點柒伍壹公克），沒收銷燬之。應執行
有期徒刑壹年參月。扣案第一級毒品海洛因拾壹包（均含包裝袋
，合計淨重壹點參肆公克）、摻有第一級毒品海洛因之香菸壹支
、第二級毒品甲基安非他命壹包（含包裝袋，驗後淨重貳點柒伍
壹公克），均沒收銷燬之。
    事  實
一、甲○○前因施用毒品案件，經本院以民國89年度毒聲字3731
    號裁定送觀察、勒戒後，認無繼續施用毒品之傾向，於89年
    5 月29日執行完畢釋放。又於前開觀察勒戒執行完畢釋放後
    5 年內，因施用毒品案件，經本院以90年度易字第114 號判
    決判處有期徒刑3 月確定。復因施用毒品等案件，經本院以
    91年度易字第2589號、93年度訴字第882 號等判決，分別判
    處有期徒刑10月、1 年確定，嗣上開2 罪接續執行，於94年
    8 月19日縮短刑期假釋出監，至94年9 月20日交付保護管束
    期滿止，因未撤銷假釋，所處有期徒刑視為執行完畢。詎仍
    未戒絕，復基於施用第一級毒品海洛因、第二級毒品甲基安
    非他命之犯意，於98年10月13日15時許，先後在高雄市○○
    區○○路307 巷2 之1 號住處內，以將海洛因摻入香煙內，
    再以火點燃吸食之方式，施用第一級毒品海洛因1 次；以將
    甲基安非他命置於玻璃球內，再以火燒烤方式，施用第二級
    毒品甲基安非他命1 次。嗣於同日17時15分許，在高雄市鼓
    山區○○○路與日昌街路口，為警盤查，甲○○於警方未發
    覺其施用上開毒品之前，主動交付第一級毒品海洛因9 包、
    摻有海洛因之香菸1 支；復帶同警方前往上開住處搜索，主
    動交付第一級毒品海洛因2 包（合計11包，合計淨重1.34公
    克）、第二級毒品甲基安非他命1 包（驗後淨重2.751 公克
    ），並坦承施用上開毒品，且經採尿送驗，結果呈嗎啡及甲
    基安非他命陽性反應。
二、案經高雄市政府警察局三民第一分局報告臺灣高雄地方法院
    檢察署檢察官偵查起訴。
    理  由
一、本件被告甲○○所犯均係死刑、無期徒刑、最輕本刑為3 年
    以上有期徒刑以外之罪，其於準備程序中，就被訴事實均為
    有罪之陳述，經本院告知簡式審判程序之旨，並聽取檢察官
    及被告之意見後，合議庭裁定由受命法官獨任進行簡式審判
    程序，合先敘明。
二、上開犯罪事實，均據被告於本院審理時坦白承認。而被告尿
    液經送高雄市立凱旋醫院鑑驗後，結果分別呈嗎啡及甲基安
    非他命陽性反應（係以GC／MS方式檢驗），有該醫院98年11
    月3 日濫用藥物尿液檢驗報告可參。爰審酌(一)氣相層析質譜
    儀（GC／MS）乃目前就藥物篩檢結果必須進一步確認時最常
    採用之確認方法，因此在良好的操作條件之下，以氣相層析
    質譜儀作藥物及其代謝物之定性及定量分析，幾乎不會有偽
    陽性反應產生，業經行政院國軍退除役官輔導委員會台北榮
    民總醫院於83年4 月7 日以（83）北總內字第03059 號函示
    明確。(二)又海洛因係嗎啡經化學合成之半人工合成品，毒性
    倍於嗎啡，其經吸食或施打入人體，經新陳代謝作用又分解
    成嗎啡，故海洛因在進入人體後，均以嗎啡型態排於尿液中
    ，故於吸食或施打海洛因者尿液中，可檢出嗎啡陽性反應，
    業經憲兵司令部80年5 月7 日以（80）鑑驗字第1746號函示
    明確。(三)甲基安非他命經口服投與後約百分之70於24小時內
    自尿中排出，約百分之90於96小時內自尿中排出，且甲基安
    非他命成分之檢出與其投與方式、投與量、個人體質、採尿
    時間與檢測儀器之精密度等諸多方式有關，因此僅憑尿液中
    呈甲基安非他命陽性反應，並無法確實推算吸食時間距採集
    時間之長短，惟依上述資料推斷，最長不會超過4 日即96小
    時，亦經行政院衛生署藥物食品檢驗局81年2 月8 日81藥檢
    一字第001156號函示明確。從而，被告尿液經以氣相層析質
    譜儀鑑驗後，結果呈嗎啡及甲基安非他命陽性反應，已如前
    述，是依前開函示意旨，被告自白核與事實相符，其施用第
    一級毒品海洛因、第二級毒品甲基安非他命各1 次之犯行，
    均堪認定。
三、論罪科刑部分：
  (一)按犯毒品危害防制條例第10條之罪，經觀察、勒戒後，認無
    繼續施用毒品之傾向，應即釋放，並為不起訴處分；認有繼
    續施用毒品之傾向者，應由檢察官聲請法院裁定令入戒治處
    所施以強制戒治，至無繼續戒治之必要，強制戒治期滿，應
    即釋放，由檢察官為不起訴處分。經觀察勒戒、強制戒治執
    行完畢釋放後，5 年內再犯第10條之罪，依93年1 月9 日修
    正施行之毒品危害防制條例第23條第2 項規定意旨，應由檢
    察官偵查起訴。又依修正後之規定，僅限於「初犯」及「5
    年後再犯」二種情形，始應先經觀察、勒戒或強制戒治程序
    。倘被告於5 年內已再犯，經依法追訴處罰，縱其第3 次（
    或第3 次以上）再度施用毒品之時間，在初犯經觀察、勒戒
    或強制戒治執行完畢釋放5 年以後，已不合於「5 年後再犯
    」之規定，且因已於「5 年內再犯」，顯見其再犯率甚高，
    原實施觀察、勒戒或強制戒治，已無法收其實效，即應依該
    條例第10條處罰（最高法院97年度第5 次刑事庭會議決議參
    照）。
  (二)查被告前因施用毒品案件，經本院以89年度毒聲字3731號裁
    定送觀察、勒戒後，認無繼續施用毒品之傾向，於89年5 月
    29日執行完畢釋放。又於前開觀察勒戒執行完畢釋放後5 年
    內，因施用毒品案件，經本院以90年度易字第114 號判決判
    處有期徒刑3 月確定等情，有臺灣高雄地方法院檢察署刑案
    資料查註紀錄表、臺灣高等法院被告前案紀錄表及臺灣高雄
    地方法院被告院內索引卡紀錄表可證。因被告於觀察勒戒執
    行完畢釋放後，5 年內再犯毒品危害防制條例第10條之罪，
    且再犯本罪，是依前開說明，應依法論科。
  (三)另海洛因、甲基安非他命為毒品危害防制條例所稱之第一、
    二級毒品，此觀諸該條例第2 條第2 項第1 款、第2 款甚明
    ，被告施用上開毒品，核其所為，係違反毒品危害防制條例
    第10條第1 項之施用第一級毒品罪、第10條第2項 之施用第
    二級毒品罪。被告各次施用第一、二級毒品前持有第一、二
    級毒品之行為，本應各論以持有之罪，惟各該次持有毒品之
    低度行為均為其後施用毒品之高度行為所吸收，均不另論罪
    。被告有如事實欄所載徒刑之宣告及執行完畢之事實，有上
    開前案紀錄表可參，其受有期徒刑執行完畢後，5 年內故意
    再犯本件有期徒刑以上之2 罪，均為累犯，應各依刑法第47
    條第1 項之規定，加重其刑。被告於98年10月13日17時15分
    許，在高雄市鼓山區○○○路與日昌街路口，為警盤查時，
    於警方未發覺其施用海洛因、甲基安非他命之前，主動交付
    第一級毒品海洛因9 包、摻有海洛因之香菸1 支；復帶同警
    方前往住處搜索，主動交付第一級毒品海洛因2 包、第二級
    毒品甲基安非他命1 包，並坦承施用上開毒品之事實，有警
    詢筆錄可參，堪認均符合自首之要件，爰均依刑法第62條前
    段規定，減輕其刑，並均先加而後減。被告所犯上開2 罪間
    ，犯意各別，應予分論併罰。爰審酌被告經觀察勒戒、強制
    戒治及刑之執行後，均未戒絕毒品，另再施用毒品，顯見其
    自制力不足，無法擺脫毒品，故應藉由刑罰之執行，以收教
    化之功能，並參以被告犯後坦承施用毒品犯行，所犯係自傷
    行為，尚未害及他人，及被告施用第一、二級毒品各1 次等
    一切情狀，分別量處如主文所示之刑，並定其應執行之刑，
    以資懲儆。
  (四)扣案之第一級毒品海洛因11包（均含包裝袋，合計淨重1.34
    公克）、摻有海洛因之香菸1 支、第二級毒品甲基安非他命
    1 包（驗後淨重2.751 公克），經送驗後，確含有或殘有海
    洛因、甲基安非他命之成分，有98年12月9 日法務部調查局
    調科壹字第09823032620 號濫用藥物實驗室鑑定書、高雄醫
    學大學附設中和紀念醫院98年12月29日檢驗報告在卷可參，
    其中海洛因、甲基安非他命係毒品，不問屬於犯人與否，均
    依毒品危害防制條例第18條第1 項前段規定，宣告沒收銷燬
    之。另毒品之外包裝、香菸，因與毒品難以析離，應均視同
    毒品，均一併沒收銷燬之。至鑑驗耗損部分，因已滅失，爰
    均不宣告沒收銷燬之。
據上論斷，應依刑事訴訟法第273 條之1 第1 項、第299 條第1
項前段，毒品危害防制條例第10條第1 項、第2 項、第18條第1
項前段、刑法第11條、第47條第1 項、第62條前段、第51條第5
款，判決如主文。
本案經檢察官陳妍萩到庭執行職務
中    華    民    國    99    年     1    月   26   日
                  刑事第十庭    法  官  方百正
如不服本判決應於收受判決後10日內向本院提出上訴書狀。
以上正本證明與原本無異。
中    華    民    國    99    年    1     月    26    日
                                書記官  黃園芳
附錄法條：
毒品危害防制條例第10條
施用第一級毒品者，處 6 月以上 5 年以下有期徒刑。
施用第二級毒品者，處 3 年以下有期徒刑。


司法院資訊處製作；財團法人民間司法改革基金會備份。
